【裁判字號】    95,交簡上,23
【裁判日期】    950719
【裁判案由】    過失致死
【裁判全文】
臺灣花蓮地方法院刑事判決            95年度交簡上字第23號
上  訴  人  臺灣花蓮地方法院檢察署檢察官
被      告  乙○○
上列上訴人因被告過失致死案件，不服本院花蓮簡易庭中華民國
95年3月31日95年度花交簡字第46號之第1審判決（原聲請簡易判
決處刑案號：95年度偵字第1365號），提起上訴，本院管轄之第
2審合議庭判決如下：
    主  文
上訴駁回。
    事實及理由
一、本案經本院審理結果，認第1審判決依過失致死罪，判處被
    告乙○○有期徒刑6月，如易科罰金以3百元折算1日，其認
    事用法及量刑均無不當，應予維持，除引用附件第1審簡易
    判決書記載之事實、證據及理由外，並補充說明如下：
（一）按被告於行為後，刑法第62條有關自首之規定，業於94年
      1 月7日經立法院修正通過，並於94年2月2日由總統以華
      總一義字第09400014901號令公布，同時刑法施行法增訂
      第10條之1，規定修正之新刑法自95年7月1日施行，由修
      正前之舊法規定為「必減」其刑，修正後改為「得減」其
      刑，經新舊法比較之結果，應依刑法第2條第1項前段，適
      用較有利於行為人之舊法論斷。又按對於未發覺之罪自首
      而受裁判者，減輕其刑，但有特別規定者，依其規定，修
      正前刑法第62條定有明文。經查：證人即警員甲○○已到
      庭證稱：「（審判長問：本件車禍你有無到場處理？）有
      。我接獲勤務中心通報後，第一個趕到現場，當時被告有
      在場，我問他是不是開車和對方發生交通事故，他說是，
      當時傷者已經送往醫院，所以我立刻通知交通事故理小組
      到場處理。」、「（審判長問：在接獲勤務中心通報前，
      是否知道肇事人是誰？）只知道案發地點有車禍，但都不
      知道車輛之車號，所以也不知道肇事人是誰。」、「（審
      判長問：是否知道丁○○有填寫自首情形紀錄表？）我知
      道，因為丁○○有問我被告是否當場承認為肇事人。」等
      語，核與證人即警員丁○○到庭證稱：「（審判長問：《
      提示自首情形紀錄表》你有無填寫？有。」、「（審判長
      問：自首紀錄表上勾選勤務中心未告知肇事人姓名，警員
      到場時，肇事人承認肇事之根據？）甲○○有跟我說他到
      場，被告已經跟他承認肇事，且我也有問被告，他也承認
      。」等語大致相符，且有花蓮縣警察局吉安分局道路交通
      事故肇事人自首情形紀錄表1張附卷可稽，由此可知，警
      方於據報趕往現場處理之時，被告當場已承認為肇事人，
      在此之前，有偵查犯罪權限之警員尚未發覺本件車禍之發
      生及其肇事人為何，是被告係對於未發覺之罪自首而受裁
      判者，則依上開規定，自應依法減輕其刑，原審判決並無
      違誤之處，上訴意旨認被告應不符合自首要件，容有未洽
      。惟原審判決未及斟酌上開刑法有關自首規定之法律變更
      ，並於比較新舊法之後，依刑法第2條第1項前段規定，適
      用修正前之刑法第62條規定，應予更正說明如上，併此敘
      明。
（二）檢察官另依告訴人丙○○之請求提起上訴，以被告於事發
      後未與被害人和解，原審量刑過輕為由，執以上訴，固非
      無見。惟量刑之輕重係實體法上賦予法院得為自由裁量之
      事項，原審基於附件所載事實之認定，在法定刑度內而為
      量刑，無逾越法律規定範圍或濫用權限情事，且被告於警
      詢、偵查中及本院準備程序時自始坦承過失致死之犯行，
      並表示願意依告訴人所請求，賠償新台幣60萬元，但只能
      每月分期清償1萬元，堪信並非毫無悔意，犯後態度尚稱
      良好，雖被告嗣未能與告訴人達成和解，然並非無和解之
      意願，僅因告訴人不同意分期清償，以致雙方無法獲致共
      識。此外，被害人陳有褔騎乘重型機車行經無號誌交岔路
      口，本應減速慢行，作隨時停車之準備，而依當時情形，
      又無不能注意之情事，竟疏未注意，致於本案事發地點與
      被告所騎乘之機車對撞，是其對於本件車禍之發生應屬「
      與有過失」，而臺灣省花東區車輛行車事故鑑定委員會亦
      同此見解，認被害人陳有福騎乘機車行經無號誌交岔路口
      ，未減速慢行，為肇事之次因，有該鑑定委員會94年11月
      14 日花東鑑字第094610 2055號函附鑑定意見書1份附卷
      可參，如此則被告對於本件車禍之發生，其過失程度實非
      重大。綜上所述，原審判決之量刑尚稱妥適，檢察官持前
      揭理由提起上訴即屬無據，其上訴為無理由，應予駁回。
（三）另按被告於行為後，刑法第41條有關易科罰金折算標準之
      規定，業於94年1月7日經立法院修正通過，並於94年2月2
      日由總統以華總一義字第094000 14901號令公布，同時刑
      法施行法增訂第10條之1，規定修正之新刑法自95年7月1
      日施行，其中修正前第41條第1項前段係規定「犯最重本
      刑為五年以下有期徒刑以下之刑之罪，而受六個月以下有
      期徒刑或拘役之宣告，因身體、教育、職業、家庭之關係
      或其他正當事由，執行顯有困難者，得以一元以上三元以
      下折算一日，易科罰金。」（依罰金罰鍰提高標準條例第
      2 條前段《已修正刪除》規定，就其原定數額提高為100
      倍折算1日，則本件被告行為時之易科罰金折算標準，應
      以銀元300元折算1日；再依現行法規所定貨幣單位折算新
      臺幣條例第2條規定，折算為新臺幣後，應以新臺幣900元
      折算為1日），惟修正後之新法第41條第1項前段則為「犯
      最重本刑為五年以下有期徒刑以下之刑之罪，而受六個月
      以下有期徒刑或拘役之宣告者，得以新臺幣一千元、二千
      元或三千元折算一日，易科罰金。」，經比較修正前後之
      易科罰金折算標準，應以95年7月1日修正公布施行前之規
      定，較有利於行為人，自應依刑法第2條第1項前段，適用
      行為時即修正前之刑法第41條第1項前段規定，定其折算
      標準（臺灣高等法院暨所屬法院因應新修正刑法施行座談
      會第5號提案第1子題研討結論參照），原審判決未及斟酌
      上開刑法有關易科罰金規定之法律變更，於比較新舊法之
      後，依刑法第2條第1項前段規定，適用修正前之刑法第41
      條第1項前段規定，應併予更正說明如上，末此敘明。
二、據上論斷，應依刑事訴訟法第455條之1第3項、第368條、第
    373條之規定，判決如主文。
本案經檢察官孫源志到庭執行職務。
中    華    民    國    95    年    7    月    19    日
                          台灣花蓮地方法院刑事第三庭
                                審判長法  官  鄭培麗
                                      法  官  鄭光婷
                                      法  官  楊仲農
上列正本證明與原本無異。
本件不得上訴。
                                      書記官
中    華    民    國    95     年    7     月    19     日


司法院資訊處製作；財團法人民間司法改革基金會備份。
